【裁判字號】    88,上易,5441
【裁判日期】    890131
【裁判案由】    贓物
【裁判全文】
臺灣高等法院刑事判決                          八十八年度上易字第五四四一號
    上  訴  人  臺灣板橋地方法院檢察署檢察官
    被      告  林永豐
右上訴人因被告贓物等案件，不服臺灣臺北地方法院八十八年度易緝字第一九八號，
中華民國八十八年九月二十三日第一審判決（起訴案號：臺灣臺北地方法院檢察署八
十七年度偵字第七八一六號）提起上訴，本院判決如左：
    主  文
上訴駁回。
    理  由
一、公訴意旨略以：被告林永豐明知付款人為陽明山信用合作社中興分社、發票人為
    藍月霞、發票日為民國八十六年八月三十日、票號ＳＡ0000000號、票面
    金額為新台幣（以下同）六萬元之支票一紙，係甲○○（已另為判決）拾獲沈籐
    吉所有脫離本人持有之支票而侵占得來之贓物，竟以一萬餘元之價格向甲○○購
    買上開支票一紙，並轉交予其不知情之妹妹林富媚（已為不起訴處分）提示，因
    認被告涉有刑法第三百四十九條第二項之故買贓物罪嫌云云。
二、按犯罪事實應依證據認定之，無證據不得推定其犯罪事實；又不能證明被告犯罪
    者，應諭知無罪之判決；刑事訴訟法第一百五十四條、第三百零一條第一項分別
    定有明文。又犯罪事實之認定，應憑真實之證據，倘證據是否真實尚欠明確，自
    難以擬制推測之方法，為其判斷之基礎；而認定犯罪事實之證據係指足以認定被
    告確有犯罪行為之積極證據而言，該項證據自須適合於被告犯罪事實之認定，始
    得採為斷罪資料，最高法院五十三年著有臺上字第六五六號、二十九年上字第三
    一０五號判例。且刑事訴訟上證明之資料，無論其為直接或間接證據，均須達於
    通常一般之人均不致有所懷疑，而得確信其為真實之程度，始得據為有罪之認定
    ，若其關於被告是否犯罪之證明未能達此程度，而有合理懷疑之存在，致使無從
    形成有罪之確信，根據「罪證有疑，利於被告」之證據法則，即不得遽為不利被
    告之認定，亦有最高法院七十六年度臺上字第四九八六號判例可稽。其以情況證
    據（即間接證據）斷罪時，尤須基於該證據在直接關係上所可證明之他項情況事
    實，本乎推理作用足以確證被告有罪，方為合法，不得徒憑主觀上之推想，將一
    般經驗上有利被告之其他合理情況逕予排除，此觀諸最高法院三十二年上字第六
    七號自明。
三、經查本件公訴人認被告涉有贓物犯行，無非以告訴人沈籐吉之指述及有上開支票
    影本一紙在卷為其論據。
四、訊據被告林永豐堅決否認有何故買贓物之犯行，辯稱：上開支票是因甲○○欠伊
    一萬元，伊向他催討債務，他沒有現金，才給伊那張票，且當時他表示如果有領
    到錢，要伊再將多餘部分還給他，後來伊也需用錢，所以持該票向伊妹妹林富媚
    調借二萬元等語。經查：被告林永豐於取得上開支票後，轉持向其妹林富媚調借
    現金，嗣並由林富媚將上開支票存入所有郵局帳號中提示等事實，業據林富媚於
    警訊及偵查中供承綦詳，核與被告所辯情節相符。而衡之常情，倘被告知悉上開
    支票係來源不明之贓物，豈有將支票轉向其至親調現而自暴其犯行之理，是本件
    被告辯稱不知情乙節，尚堪採信。又告訴人沈籐吉在警訊及偵查中僅陳述其所有
    支票遺失等情事，故其指述並不足以為被告不利之認定。另證人甲○○於偵查中
    雖陳稱：交付支票給被告，係要求被告代為寄還票主云云。果爾，其何以不自己
    寄還票主，所供要係為臨訟杜撰之語，尚非可採。此外，本院復查無其他積極證
    據足以證明被告有何故買贓物之犯行，被告之犯罪尚屬不能證明，揆諸首揭說明
    ，應為其無罪之判決，以免冤抑。
五、原審為被告無罪之諭知，尚無不當，公訴人猶持陳詞指摘原判決不當，其上訴非
    有理由，應予駁回。
據上論斷，應依刑事訴訟法第三百六十八條，判決如主文。
本案經檢察官郭啟東到庭執行職務。
中    華    民    國    八十九  年      一          月      三十一      日
                              臺灣高等法院刑事第二十一庭
                                  審判長法  官
                                        法  官
                                        法  官
不得上訴


司法院資訊處製作；財團法人民間司法改革基金會備份。
